臺灣士林地方法院刑事判決　　　　　　　　　　　　　九十一年度易字第八四六號
　　公　訴　人　臺灣士林地方法院檢察署檢察官
　　被　　　告　丙○○
　　輔　佐　人　乙○○
　　　　　　　　被告之叔父）.
　　指定辯護人　本院公設辯護人姜惠如
右列被告因竊盜案件，經檢察官提起公訴（九十一年度偵字第一一四五八號），本院
判決如左：
    主  文
丙○○於夜間侵入住宅竊盜，處有期徒刑肆月，如易科罰金以佰元折算壹日。並於
刑之執行完畢或赦免後，令入相當處所，施以監護貳年。
    事  實
一、丙○○曾於民國八十三年間因竊盜案件，經本院判處有期徒刑三月，緩刑二年確
    定，於八十六年三月六日緩刑期滿；又因竊盜案件，經台灣高等法院於八十九年
    一月二十五日判處有期徒刑八月，緩刑四年確定，又於九十一年間，因其九十年
    間所犯之多次加重竊盜罪，經本院判處有期徒刑一年，並於刑之執行完畢或赦免
    後，令入相當處所，施以監護二年，刻正執行本件徒刑。
二、丙○○為中度智能障礙者，於九十一年十一月十九日凌晨二時五十分許，其精神
    狀況已達對於外界事務之知覺理會及判斷作用，較普通人之平均程度顯然減退者
    ，屬精神耗弱之人時，行經台北市○○區○○街二八三號甲○○住處，見該址大
    門未上鎖，竟意圖為自己不法之所有，侵入其內，見甲○○在上址二樓睡覺，即
    趁機竊取甲○○之妻所有之摩托羅拉行動電話、化妝包及皮夾各一個，得手後，
    仍在翻找其他財物時，不慎踩到置於地上之玩具發出聲響，甲○○因而驚醒發現
    喝問：「你是誰？」，丙○○驚慌之際，將所竊之行動電話、化妝包及皮夾丟在
    地上向外逃逸，甲○○見狀再稱：「你停下來。」，丙○○即停下來，甲○○旋
    報警逮捕丙○○。
三、案經台北市政府警察局北投分局報請台灣士林地方法院檢察署檢察官偵查起訴。
    理  由
甲、程序方面：
    被告丙○○為重度多重障礙之人，有中華民國身心障礙手冊在卷可參，其因智能
    障礙無法為完全之陳述，於審判中復未經選任辯護人，本院乃依刑事訴訟法第三
    十一條第一項規定，指定公設辯護人為其辯護。另由被告之叔父乙○○陳明為被
    告之輔佐人，合先敘明。
乙、實體方面：
    右揭犯罪事實，業據被告丙○○於警訊、偵查及本院調查、審理時，自白不諱，
    核與證人甲○○於警訊所述相符，此外並有贓物認領保管單一份在卷可稽。堪認
    被告之自白與事實相符，足以採信。事證明確，被告之犯行洵堪認定，應予依法
    論科。
二、核被告所為，係犯刑法第三百二十一條第一項第一款夜間侵入住宅竊盜罪。按刑
    法上之心神喪失與精神耗弱，應依行為時精神障礙程度之強弱而定，如行為時之
    精神，對於外界事務全然缺乏知覺理會及判斷作用，而無自由決定意思之能力者
    ，為心神喪失，如此項能力並非完全喪失，僅較普通人之平均程度顯然減退者，
    則為精神耗弱，此有最高法院二十六年度渝上字第二三七號判例意旨可資參照。
    查被告為家中長子，其母為精神病患者，被告入國小一年級時，即因好動、不適
    當行為（如：在講台上解尿）多，無法遵守課堂秩序，未久即輟學，日後不曾再
    接受正式教育，被告於七十八、九年間，曾三次前往台北市立療養院就診，當時
    診斷為「中度智能不足」，其領有八十三年十一月十七日鑑定，類別為「智能障
    礙」，等級為「中度」之殘障手冊，於九十一年一月三日重新鑑定後，改領有類
    別為「多重障礙」（含「智能障礙，中度」與「慢性精神病，中度」），合併等
    級為「重度」之身心障礙手冊；經本院受理九十年易字第八０八號被告竊盜案件
    之承審法官於九十一年五月一日將被告送請台北市立療養院鑑定結果，被告腦波
    檢查呈現間歇性瀰漫性慢波，顯示有輕度廣泛大腦皮質功能異常，智能評估結果
    語文智商五五、操作智商五十，總計智商四十八，整體表現在中度智能障礙程度
    ，除「記憶廣度」表現相對較佳外，語文認知理解及知覺組織能力皆顯著低落，
    在幾何圖形描繪上呈現顯著的角度困難（且無法完成），視動協調速度顯著遲緩
    ，不排除有器質性損傷之可能，綜合以上過去生活史、疾病史、身體檢查、精神
    狀態檢查與心理評估結果，認被告係「中度智能障礙」者，對於外界事務知覺理
    會與判斷作用，以及自由決定意思之能力，已較普通人之平均程度顯然減退，其
    竊盜行為時（指本院九十年易字第八０八號刑事案件審理之竊盜案件）之精神狀
    態已達精神耗弱之程度，此有台北市立療養院九十一年五月二十四日北市療成字
    第０九一三０四二二六００號函檢送之精神鑑定報告書一份在卷可參。查該鑑定
    報告雖係就被告為本院九十年易字第八０八號受理之竊盜案件時之精神狀態為鑑
    定，惟查台北市立療養院鑑定認被告為上開竊盜行為有精神耗弱，其主要之依據
    乃被告過去生活史、疾病史、身體檢查、精神狀態檢查與心理評估結果，認被告
    係「中度智能障礙」者，對於外界事務知覺理會與判斷作用，以及自由決定意思
    之能力，已較普通人之平均程度顯然減退。亦即台北市立療養院鑑定認被告為上
    開竊盜行為係屬精神耗弱，乃因被告為「中度智能障礙」者。查被告現仍為智能
    障礙者，此有前開中華民國身心障礙手冊在卷可參，且該鑑定報告係九十一年五
    月一日所為，鑑定時距本件案發之九十一年十一月十九日，僅隔不逾七月，是本
    院認該鑑定報告鑑定之結果，於本案亦適用之。再參以查竊賊竊盜為人發現後，
    衡情均奮力逃逸，焉有他人喝稱停下來，即停下來之理，惟查被告為甲○○發現
    竊盜後逃逸時，甲○○一稱：「你停下來。」，被告即停下來（此有證人甲○○
    之證詞可參）等情，益堪認被告斯時對於外界事務之知覺理會及判斷作用，已較
    普通人之平均程度顯然減退者，屬精神耗弱之人。查被告行為時，已達精神耗弱
    之程度，故依刑法第十九條第二項規定減輕其刑。爰審酌被告因中度智能障礙而
    缺乏自制力，且前已有多次竊盜案件，經法院判決，仍不悔改，履再犯，影響社
    會治安非輕，惟其犯罪後坦承犯行，態度尚稱良好等及其他一切情狀，量處如主
    文所示之刑，並諭知易科罰金之折算標準。又，被告為「智能障礙」之人，其本
    件犯行因精神耗弱而減輕其刑，本院認其有監護以治療之必要，爰並依法諭知令
    入相當處所，施以監護二年，期依保安處分執行法第四十六條、第四十七條規定
    ，將被告送往精神病醫院或其他醫療團體，予以適當之治療及監視其行動，以資
    兼顧。
三、據上論斷，應依刑事訴訟法第二百九十九條第一項前段，刑法第三百二十一條第
    一項第一款、第十九條第二項、第四十一條第一項前段、第八十七條第二項、第
    三項，罰金罰鍰提高標準條例第二條，判決如主文。
本案經檢察官林聰良到庭執行職務
中       華       民       國     九十一    年    十二    月   二十七   日
                                        臺灣士林地方法院刑事第一庭
                                            法  官  江  翠  萍
右正本證明與原本無異。
如不服本判決，應於判決送達後十日內，向本院提出上訴狀。
                    書記官  范  淑  芬
中       華       民       國     九十二    年     一     月     三     日
